【裁判字號】    90,易,1957
【裁判日期】    900628
【裁判案由】    家庭暴力防治法
【裁判全文】
臺灣高雄地方法院刑事判決                          九十年度易字第一九五七號
    公  訴  人  臺灣高雄地方法院檢察署檢察官
    被      告  甲○○
右列被告因家庭暴力罪案件，經檢察官提起公訴（九十年偵字第六七八八號），本院
判決如左：
    主  文
吳宗翰傷害人之身體，累犯，處拘役肆拾日，如易科罰金，以參佰元折算壹日。
    事  實
一、吳宗翰曾犯有竊盜、公共危險等前科，其於民國八十九年間因公共危險案件，經
    判處有期徒刑三月確定，於八十九年十二月十四日易科罰金執行完畢，仍不知悔
    改。吳宗翰與乙○○為夫妻關係（本件案發後，二人已於九十年三月二十二日離
    婚），具有家庭暴力防治法第三條第一款規定之家庭成員關係，同住在高雄市三
    民區○○○路一九三號。吳宗翰於九十年三月十七日上午九時許，在上址住處內
    與乙○○因家務細故發生口角爭執，吳宗翰竟基於傷害之故意，毆打乙○○之身
    體，致乙○○受有兩側下眼瞼腫脹、左耳後擦傷腫脹二ｘ二公分、左上肢腫脹之
  傷害。
二、案經乙○○訴由台灣高雄地方法院檢察署檢察官偵查起訴。
    理  由
一、訊據被告吳宗翰固坦承於右開時、地與告訴人乙○○發生口角爭執後，拿打火機
    砸告訴人，及互相毆打之事實，惟矢口否認有傷害之故意，辯稱：我於婚後因工
    作之事與乙○○意見不合，她就大發脾氣，婚姻本已不美滿，我於九十年三月十
    六日幫乙○○之母搬家，我以為她母親無棉被可用，好意打電話叫乙○○自我們
    家中拿棉被過來，但她沒有拿過來，我回家後生氣罵她，但乙○○立即返回娘家
    ，並帶她娘家的人來我家，我才說出吳家的事不要李家人來管的話，她就與其家
    人返回娘家，翌日我打電話叫她回來拿回她的東西，我們二人於上午九時許發生
    口角，我拿打火機砸她，但她一直罵我，之後我們二人在地上互毆等語。經查：
（一）被告與告訴人於本案發生時即九十年三月十七日為夫妻關係，同住在高雄市三
      民區○○○路一九三號，其後二人於九十年三月二十二日離婚等情，業據告訴
      人於本院審理中陳述綦詳，則被告與告訴人於本案發生時間具有家庭暴力防治
      法第三條第一款所定之家庭成員關係，先予敘明。
（二）被告於九十年三月十七日上午九時許，在高雄市三民區○○○路一九三號住處
      內，毆打告訴人之事實，業據告訴人於警、偵訊及本院審理中迭次指訴：「因
      為家務事一直罵我，又拿東西丟我，然後再出手毆打我」（告訴人警訊筆錄）
      、「他拿竹椅子扔擲過來，我用手去擋，他就一拳揍過來，並把我壓在床上，
      一直打我，我一直喊叫，我公公上來把他拉開」（偵查卷第七頁）、「三月十
      七日早上五點時被告打電話給我，叫我回去收拾自己的東西，我回去看到他把
      我的東西都丟在地上：：九點時我又回到被告家，被告也回來，罵我三字經又
      趕我，我回說你說你很孝順，為何還罵三字經，他就拿竹椅子打我，我以手去
      擋，還是砸到，他就一拳往我耳後打，又把我壓在床上，一直打我的頭部」綦
      詳（本院九十年六月七日訊問筆錄），並有受理家庭暴力事件驗傷診斷書一紙
      附於警卷足憑。又被告於警訊中已供認：「有用東西丟她沒錯，當時不知道拿
      何種東西丟她，但雙方均有動手互毆」（被告警訊筆錄）、「到了上午九時多
      ，她返家，我們二人又發生口角而相互扭打，我也有受傷」等語（偵查卷第六
      頁反面）。據此被告與告訴人於九十年三月十七日上許九時許，因家務細故發
      生口角爭執，被告確有持物品砸告訴人，告訴人受被告之攻擊後，繼而與被告
      發生肢體衝突互毆等情，堪以認定。
（三）再按正當防衛係對於現在不正之侵害防衛自己或他人之權利者而言，本案上訴
      人與某甲口角互毆彼此成傷，不能證明某甲先行侵害，自不得主張正當防衛；
      彼此互毆，必以一方初無傷人之行為，因排除對方不法侵害而加以反擊，始得
      以正當防衛論；最高法院十七年上字第六八六號、三十年上字第一０四０號判
      例可資參照。又「偶而互毆」之情形，因行為人雙方並未事先約定，僅係因故
      突然互相毆打，倘雙方均具有強烈積極侵害對方之意思，在客觀上不問其下手
      之先後，不得主張正當防衛，如僅其中一方具有侵害之意思，他方純出於防衛
      之意思，則得主張正當防衛，易言之，在偶而互毆之情形，倘其中之一方，在
      主觀上僅具有防衛之意思，同時在客觀上亦下手在後者，得主張正當防衛（甘
      添貴著，互毆與正當防衛，刑法爭議問題研究）。本件被告先持物品砸告訴人
      ，繼而二人互毆等情，已前所述，則被告既先行對告訴人為不正之侵害，且被
      告毆打告訴人，亦非主觀上出於防衛之意思，因係基於侵害之意思而加以反擊
      毆打告訴人，依上開實務及學說上之說明，被告自不得主張互毆係屬正當防衛
      。至證人即被告之父吳俊人於本院審理中到庭證稱：我只看到他們在互罵等語
      ，當係事後迴護被告之詞，不足為有利被告之認定。
二、核被告吳宗翰所為，係犯刑法第二百七十七條第一項傷害罪。被告於八十九年間
    因公共危險案件，經判處有期徒刑三月確定，於八十九年十二月十四日易科罰金
    執行完畢，此有本院被告院內索引卡紀錄表、台灣高等法被告全國前案紀錄表、
    台灣高雄地方法院檢察署刑案資料查註紀錄表各一份在卷可參，其於五年內再犯
    有期徒刑以上之本罪，為累犯，應依法加重其刑。爰審酌被告於本案發生時為告
    訴人之夫，夫妻本應互相扶持，相親相愛，共創幸福美滿家庭，如有意見不合時
    ，應理性溝通協調，被告竟因家務細故，以暴力為手段，動手毆打告訴人，致告
    訴人成傷，惟念及告訴人所受傷情並非嚴重等一切情狀，量處如主文所示之刑，
    並諭知易科罰金之折算標準。
三、據上論斷，應依刑事訴訟法第二百九十九條第一項前段、刑法第二七十七條第一
    項、第四十七條、第四十一條第一項前段、罰金罰鍰提高標準條例第一條前段、
    第二條，判決如主文。
本案經檢察官高大方到庭執行職務。
中      華      民      國      九十      年      六      月  二十八    日
                                  臺灣高雄地方法院刑事第四庭
                                      法  官  張  桂  美
右正本證明與原本無異。
如不服本判決，應於判決送達後十日內，向本院提出上訴狀。
                                      書記官  吳  金  霞
中      華      民      國      九十      年      六      月  二十九    日


司法院資訊處製作；財團法人民間司法改革基金會備份。
